臺灣高等法院刑事判決
109年度交上訴字第139號
上  訴  人  
即  被  告  邱宥誠（原名邱和國）
上列上訴人因公共危險案件，不服臺灣桃園地方法院109年度審
交訴字第31號，中華民國109年6月19日第一審判決（起訴案號：
臺灣桃園地方檢察署109年度撤緩偵字第20號），提起上訴，本
院判決如下：
    主  文
上訴駁回。
    理  由
一、按不服地方法院之第一審判決而上訴者，應向管轄第二審之
    高等法院為之，須提出上訴書狀，並應敘述具體理由，刑事
    訴訟法第350條第1項、第361條第1項、第2項分別定有明文
    ，此為上訴必備之程式；倘所提上訴理由非屬具體理由者，
    為上訴不合法律上之程式，且由同法第361條之立法理由第3
    項：「上訴理由是否具體，係屬第二審法院審查範圍，不在
    命補正之列。」等語可知，上訴書狀雖記載理由，但並未具
    體敘述時，則無須再命補正（最高法院97年度台上字第3889
    號判決意旨參照），第二審法院應依刑事訴訟法第362條前
    段、第367條前段之規定以判決駁回之。而所稱「具體理由
    」，並不以其書狀應引用卷內訴訟資料，具體指摘原審判決
    不當或違法之事實，亦不以於以新事實或新證據為上訴理由
    時，應具體記載足以影響判決結果之情形為必要。但上訴之
    目的，既在請求第二審法院撤銷或變更第一審之判決，所稱
    「具體」，當係抽象、空泛之反面，若僅泛言原判決認事用
    法不當、採證違法或判決不公、量刑過重等空詞，而無實際
    論述內容，即無具體可言。從而，上開法條規定上訴應敘述
    具體理由，係指須就不服判決之理由為具體之敘述，而非空
    泛之指摘而言（最高法院106年度第8次刑事庭會議決議意旨
    參照）。準此，上訴人之上訴書狀縱有敘述上訴理由，倘僅
    是徒托空言或漫事指摘，未舉出該案相關之具體事由者，即
    與未敘述具體理由無異，所為上訴即非適法。
二、經查，本件原審適用簡式審判程序，以上訴人即被告邱宥誠於警詢、偵訊、原審準備程序、審理時之自白，及證人即告訴人ALVAREZ DARYL DIRDIR於警詢、偵訊中之證述，並有道路交通事故現場圖1紙、道路交通事故調查表（一）、（二）各1紙、現場照片及路口監視錄影畫面翻拍照片共7張、沙爾德聖保祿修女會醫療財團法人聖保祿醫院診斷證明書1紙、桃園市政府警察局舉發違反道路交通管理事件通知單1紙在卷可憑，因而認定被告於民國107年12月8日晚間6時49分（原判決誤載為「47分」，應予更正）許，駕駛0000-00號自用小客貨車，沿桃園市八德區和平路由北往南方向行駛，行經和平路、長安街口時，本應注意車前狀況，隨時採取必要之安全措施，而依當時情形，並無不能注意之情事，詎竟疏未注意，貿然左轉彎駛入長安街，與沿和平路南往北方向騎乘自行車之告訴人即菲律賓籍人ALVARE ZDARYL DIRDIR（中文姓名：達爾）發生碰撞，造成告訴人人車倒地，受有大腿及膝擦傷之傷害（被告所涉過失傷害部分，未據告訴）。詎被告於肇事後，應可預見告訴人所騎乘之自行車倒地後，應有受傷，竟未對告訴人加以即時救護，亦未向警察機關報告，即基於肇事逃逸之犯意，逕而駕車離去，經警調閱路口監視錄影畫面始循線查獲，核被告所為係犯刑法第185條之4肇事致人傷害逃逸罪。並說明被告係疏未注意車前狀況，貿然左轉而肇事，本件屬因被告之過失所致事故，無司法院釋字第777號解釋意旨所指「非因駕駛人之故意或過失所致事故」是否構成「肇事」，非一般受規範者所得理解或預見，其文義有違法律明確性原則之情形，自有刑法第185條之4之適用；又被告曾因施用毒品案件，經法院判處有期徒刑6月確定，於106年10月23日易科罰金執行完畢，於5年內故意再犯本件有期徒刑以上之罪，固為累犯，但參酌司法院釋字第775號解釋意旨，經審酌構成累犯之前案（即施用毒品案件），與本案被告所犯肇事逃逸犯行罪質迥異、犯罪手法與型態亦不相同，難認被告犯本案具有特別惡性或刑罰反應力薄弱之情形，故不依刑法第47條第1項規定加重其刑；再考量告訴人因本次車禍所受傷勢並非嚴重，未達命危、瀕死之境或陷深度昏迷頓成無自救力人之程度，且被告事後與告訴人亦已達成和解，且已給付賠償款項予告訴人，此據告訴人於原審準備程序中陳述明確（原審卷第66頁），酌以被告已坦承犯行而有悔意，惡性尚非重大，與其他因嚴重過失肇致被害人重大傷亡且犯後全無悔意者相比，犯罪情節顯較輕微，因認若量處法定最低本刑即有期徒刑1年，顯然過苛，不符罪刑相當原則且與憲法第23條比例原則有違，爰依刑法第59條規定酌減其刑。復審酌被告駕駛自小客貨車，疏未注意車前狀況貿然左轉，已有過失在先，於發生交通事故後復未留在現場協助救助，亦未留下姓名及聯絡方式供告訴人事後求償即逕自逃逸，違反應負之救護義務，自應受一定程度之刑事非難，惟念被告犯後坦承犯行、態度尚可，兼衡被告已與告訴人達成和解並已賠償，考量被告犯罪動機、目的、手段、情節、國中畢業之教育程度、勉持之家庭經濟狀況等一切情狀，量處有期徒刑6月，經核原判決已詳敘其所憑證據、認定理由及量刑依據，從形式上觀察，並無任何採證認事、用法或量刑之不當或違法。
三、被告上訴意旨略以：原審並未審酌被告已與告訴人達成和解
    ，判處有期徒刑6月，主文內未諭知易科罰金，顯有過苛，
    不符合罪刑相當原則且與憲法第23條比例原則有違，請再行
    參酌刑法第59條規定再酌減其刑，准予易科罰金等語。
四、經查，原審就被告本件所犯肇事致人傷害逃逸犯行，已依刑
    法第59條酌減其刑，並論述說明經審酌被告已與告訴人和解
    等與量刑有關之一切情狀後，就被告所犯上開犯行判處有期
    徒刑6月，堪認原審已以行為人即被告之責任為基礎，斟酌
    全案情節，綜合考量刑法第57條各款所列情狀而為宣告刑之
    量定。且按有期徒刑減輕者，減輕其刑至二分之一，為刑法
    第66條前段所明定，原審依刑法第59條減輕其刑後，所量處
    之有期徒刑6月，已是法定最低刑度，並無量刑不當之情形
    。又被告所犯刑法第185條之4之法定刑為1年以上7年以下有
    期徒刑，不合於刑法第41條第1項「犯最重本刑為5年以下有
    期徒刑之刑之罪」經宣告6月以下得易科罰金之規定，原審
    判處被告有期徒刑6月，未併諭知易科罰金之折算標準，亦
    無不合。被告上訴理由並未提及原判決之認事用法究竟有何
    違法或不當之具體事由，僅稱：請再行參酌刑法第59條規定
    再酌減其刑，准予易科罰金云云，乃係徒憑己意，對原判決
    空泛聲明不服，請求准予易科罰金，難認係合法之具體上訴
    理由。 
五、綜上，本件被告上訴未依法敘述具體理由，而不合法律上之
    程式，爰不經言詞辯論，依法判決駁回。
據上論斷，應依刑事訴訟法第367條前段、第372條，判決如主文
。
中　　華　　民　　國　　109 　年　　8 　　月　　26　　日
                  刑事第七庭  審判長法　官  孫惠琳
                                    法　官  連雅婷
                                    法　官  戴嘉清
以上正本證明與原本無異。
如不服本判決，應於收受送達後20日內向本院提出上訴書狀，其
未敘述上訴之理由者並得於提起上訴後20日內向本院補提理由書
（均須按他造當事人之人數附繕本）「切勿逕送上級法院」。
                                    書記官  高建華
中　　華　　民　　國　　109 　年　　8 　　月　　26　　日